【裁判字號】    89,交易,1020
【裁判日期】    900517
【裁判案由】    過失致死
【裁判全文】
灣高雄地方法院刑事判決                      八十九年度交易字第一二號
    公  訴  人  臺灣高雄地方法院檢察署檢察官
    被      告  乙○○
    選任辯護人  許清連律師
                林鴻駿律師
右列被告因過失致死案件，經檢察官提起公訴（八十九年度偵字第一九六二二號），
本院判決如左：
    主  文
乙○○因過失致人於死，處有期徒刑陸月，如易科罰金，以新台幣參佰元折算壹日。
    事  實
一、乙○○領有重型機車駕駛執照，於民國八十九年八月二日上午九時三十分許，騎
    乘車牌號碼一００─二二三０號重型機車，沿高雄縣岡山鎮○○○路（即舊省道
    ）由北往南方向行駛，駛至岡山南路與中山南路（即新省道）Ｙ字型交岔路口，
    欲左轉至中山南路時，本應注意車前狀況，並隨時採取必要之安全措施，轉彎車
    應讓直行車先行。而依當時客觀情狀天候明、有日間自然光線、柏油路面乾燥無
    缺陷、無障礙物、視距良好，依其智識、能力並無不能注意之情事，詎乙○○竟
    疏未注意車前狀況，並隨時採取必要之安全措施，且未讓中山南路駛來之直行車
    先行，貿然左轉，適有已考領重型機車駕駛執照之趙育誠騎乘車牌號碼ＷＤＶ─
    六七九號輕型機車，沿中山南路由北往南方向行駛至中山南路與岡山南路Ｙ字型
    交岔路口時，亦疏未注意車前狀況，而與乙○○所騎乘正在左轉之上開機車發生
    擦撞，致趙育振受有後枕部顱骨骨折及皮下溢血四ｘ三公分、左前額挫創傷六ｘ
    ０．六公分等傷情，於送醫救治後，仍因顱內出血不治死亡。乙○○肇事後，於
    有權偵查犯罪之機關據報知悉有犯罪事實，但不知悉犯罪人前，向前往處理之警
    員主動承認肇事自首而願接受裁判。
二、案經趙育振之母丁○○及高雄縣警察局岡山分局報請臺灣高雄地方法院檢察署檢
    察官偵查起訴。
    理  由
一、訊據被告乙○○於本院審理中固坦承於右開時、地騎乘機車與被害人趙育振發生
    車禍之事實，惟辯稱：我由岡山南路往橋頭方向行駛至中山南路左轉前，採用二
    段式左轉方式，亦即沿岡山南路靠右騎至路旁等候，俟中山南路燈號為綠燈時才
    開始左轉過馬路，但被害人所騎乘之機車自中山南路由北往南方向疾駛而來，並
    撞擊我所騎之機車，我有誠意和解，但經濟能力不足，且唯一房地已遭被害人家
    屬查封等語為辯。經查：
（一）按汽車駕駛人應注意車前狀況，並隨時採取必要之安全措施；轉彎車應讓直行
      車先行；道路交通安全規則第九十四條第三項、第一百零二條第一項第六款分
      別定有明文。被告領有重型機車駕駛執照，此有駕駛執照影本一份附卷可證，
      對於上開規定，自應知之甚詳，騎乘機車左轉時，理應注意上述規定並切實遵
      守之。又依當時客觀情狀天候明、有日間自然光線、柏油路面乾燥無缺陷、無
      障礙物、視距良好等情，有道路交通事故調查報告表一份附卷足參，是以依被
      告之智識、能力，並無不能注意之情事，被告於交岔路口左轉時自應注意車前
      狀況，並隨時採取必要安全措施，及轉彎車應讓直行車先行為是。
（二）本件交通事故肇事地點在高雄縣岡山鎮○○○路與中山南路Ｙ字型交岔路口之
      南下車道，該路段為新舊省道在匯集處，雙向各有二快車道、一慢車道，交岔
      路口設有四桿紅綠燈，自中山南路往南之來車，依設在中山南路分隔島上及設
      在岡山南路右邊路旁之紅綠燈號誌指示行駛，由岡山南路往南之來車，則依設
      在岡山南路分隔島上之紅綠燈號誌指示行駛，而自北往南駛向岡山南路之來車
      ，則依設在岡山南路與中山南路匯集後之省道分隔島上之紅綠燈號誌指示行駛
      ，該Ｙ字型交岔路口並無機車二段式左轉之行車規定，肇事前被告車行方向為
      由岡山南路往南方向駛至Ｙ字型交岔路口時左轉，而被害人則自中山南路往南
      方向駛至Ｙ字型交岔路口，肇事被告之機車倒放在岡山南路南下外側快車道上
      ，距Ｙ字型交岔路匯集處（即交岔路口北方）約有十餘公尺，亦即倒放在交岔
      路口較南方之處，且在被告機車倒地處北方地面上留有被告機車之刮地痕，被
      害人之機車則倒放在岡山南路南下內側快車道上，且在Ｙ字型交岔路口匯集處
      （即交岔路口北方）旁，被害人血跡則散布在岡山南路南下外側快車道上，距
      Ｙ字型交岔路口匯集處（即交岔路口北方）僅約二公尺，被告與被害人倒放之
      機車，二車前車輪相距十二．六公尺，二車後車輪相距十一．八公尺，肇事後
      被害人機車前擋風玻璃右側有擦痕、座墊下方塑膠車殼破裂，前擋風膠板條為
      紅色，被告機車前車輪蓋凹陷，右側有擦痕，擦痕上有紅漆等情，業經證人即
      警員甲○○於本院審理中到庭結證：肇事路段Ｙ字型交岔路口未限制二段式左
      轉等語明確（本院九十年三月十三日訊問筆錄），並有前開道路交通事故調查
      報告表一份及案發當日攝拍之現場照片三幀附於警卷可稽，及高雄地方法院檢
      察署八十九年九月六日勘驗筆錄、機車照片十幀附於相驗卷宗，且經本院到場
      勘驗屬實，並製有勘驗筆錄、肇事現場行車號誌簡圖各一份及勘驗時拍攝之現
      場照片七幀在卷足憑。又本件肇事地點之Ｙ字型交岔路口既無禁止左轉或限制
      機車二段式左轉之規定，被告自得在該路口左轉，且無需依二段式左轉方式轉
      彎，惟仍應遵守道路交通安全規則之規定。
（三）而依被告及被害人於肇事前之行車方向，被告自岡山南路南下車道左轉至中山
      南路，被害人則直駛於中山南路南下車道，則二車所遵守之燈光號誌均為設在
      中山南路分隔島上及設在岡山南路右邊路旁之紅綠燈號誌指示行駛，惟因該路
      段為Ｙ字型交岔路口，致被告於岡山南路南下車道左轉至中山南路時，需先行
      穿越Ｙ字型交岔路口處之岡山南路南下車道，適與被害人沿中山南路南下車道
      直行而來，欲駛往中山南路與岡山南路匯集處前之Ｙ字型交岔路口處之岡山南
      路南下車道交會，故而二車縱然均遵守燈光號誌，仍因該路段係Ｙ字型交岔路
      口道路型態之故，不免交會且共用Ｙ字型交岔路口處之岡山南路南下車道。本
      院綜合觀察肇事後之上開關係位置及肇事前二車之行車方向、路線、路況、道
      路型態及燈光號誌等各情加以判斷，足證被告於岡山南路南下車道左轉時疏未
      注意車前狀況，並隨時採取必要之安全措施，且未讓自中山南路南下車道駛來
      之被害人直行車先行，貿然左轉，因而肇事，被告就本件交通事故之發生，確
      有過失，至為明確。至本件交通事故經台灣高雄地方法院檢察署囑託台灣省高
      屏澎區車輛行車事故鑑定委員會鑑定結果，雖認定被告駕駛重型機車未依道路
      交通安全規則第九十七條第一款之規定行駛，亦即未依二段式左轉方式，駛過
      交岔路口再直行之過失為本件車禍肇事之原因云云，此有台灣省高屏澎區車輛
      行車事故鑑定委員會高屏澎鑑字第八九一五四八號鑑定意見書一紙在卷可證，
      然該會就被告過失情節所為上述認定，既與事實不合，本院自不受鑑定意見之
      拘束。又本院囑託台灣省車輛行車事故鑑定覆議鑑定委員會就本件交通事故肇
      事原因鑑定結果，該會認為依卷證資料判斷被害人行車方向為岡山南路往橋頭
      方向行駛，此有該會九十年三月十二日府覆議字第九００二五０號函一紙附卷
      足參，然該會所判定被害人行車方向既與事實不合，故而該會提供肇事責任歸
      屬二點參考意見，自無可採取之處。
（四）又被害人雖係直行車輛，惟其行經肇事地點Ｙ字型交岔路口時，本應依道路交
      通安全規則第九十四條第三項注意車前狀況，並隨時採取必要之安全措施之規
      定。且因該路段係Ｙ字型交岔路口道路型態，被害人於穿越交岔路口時，不免
      在交岔路口與自岡山南路南下車道左轉之車輛交會，被害人因疏未注意肇事地
      點之道路型態，於直駛時未注意車前狀況，而與被告騎乘之機車發生擦撞，則
      被害人就本件車禍之發生，亦有過失，然亦不能因此而解免被告應負過失之刑
      責。
（五）被害人確因本件交通事故受有後枕部顱骨骨折及皮下溢血四ｘ三公分、左前額
      挫創傷六ｘ０．六公分等傷情，於送醫救治後，仍因顱內出血不治死亡之事實
      ，業經臺灣高雄地方法院檢察署檢察官督同法醫師相驗屬實，有台灣高雄地方
      法院檢察署相驗筆錄、相驗屍體證明書、驗斷書各一份在卷可憑。則被告之過
      失行為，與被害人之死亡結果間，具有相當因果關係。本件事證明確，被告過
      失致死犯行，洵堪認定。
二、核被告乙○○所為，係犯刑法第二百七十六條第一項過失致人於死罪。被告於車
    禍發生後，於有權偵查犯罪之機關據報知悉有犯罪事實，但不知犯罪人為何人前
    ，被告主動向處理之警員坦承肇事之情，業經證人即警員甲○○於本院審理中到
    庭具結證述：我當時是警備隊員，執行巡邏勤務適巧經過肇事地點，見被告留在
    車禍現場，在我詢問被告前，尚不知他是肇事者，經我詢問後，才知被告肇事，
    之後派出所警員前來，我將此交通事件交由派出所警員處理等語（本院九十年三
    月十三日訊問筆錄），另證人即警員丙○○證述：我到場時，救護車已將被害人
    送醫，被告留在現場，有一名警備隊員在場告訴我是被告肇事，我知悉後才過去
    詢問被告，並製作現場圖，當時被告還協助我處理現場等語（本院九十年二月二
    十七日訊問筆錄），足見被告對於尚未發覺之罪自首而願接受裁判，應依刑法第
    六十二條前段規定，減輕其刑。爰審酌被告就本件車禍發生之過失程度較被害人
    為重，然被害人亦有相當程度之過失，及被告雖迄未與被害人家屬達成民事和解
    ，但被告之不動產已遭被害人家屬執行查封在案，且被告於犯後態度尚佳等一切
    情狀，爰量處如主文所示之刑，並諭知易科罰金之折算標準。再按修正前刑法第
    四十一條易科罰金之折算標準，業經總統於九十年一月十日公布為現行刑法第四
    十一條第一項，並於同年月十二日生效，依刑法第二條第一項前段從新從輕原則
    ，應依修正後刑法第四十一條第一項前段之規定對於被告最為有利。
三、論結，應依刑事訴訟法第二百九十九條第一項前段、刑法第二條第一項前段、第
    二百七十六條第一項、第六十二條前段、第四十一條第一項前段、罰金罰鍰提高
    標準條例第一條前段、第二條，判決如主文。
本案經檢察官楊婉莉到庭執行職務
中      華      民      國      九十      年      五    月       十七  日
                                      臺灣高雄地方法院交通法庭
                                          法  官  張  桂  美
右正本證明與原本無異。
如不服本判決，應於判決送達後十日內，向本院提出上訴狀。
                                          書記官  吳  金  霞
中      華      民      國      九十      年      五    月       十七  日


司法院資訊處製作；財團法人民間司法改革基金會備份。
